【裁判字號】    98,交聲,174
【裁判日期】    980527
【裁判案由】    聲明異議
【裁判全文】
臺灣臺南地方法院交通事件裁定         98年度交聲字第174號
移送機關    交通部公路總局嘉義區監理所臺南監理站
異議人即
受處分人    甲○○
上列異議人即受處分人因違反道路交通管理處罰條例案件，對於
交通部公路總局嘉義區監理所臺南監理站98年1月16日所為之裁
決處分（處分案號：嘉監南字第裁74-M00000000號）聲明異議，
本院裁定如下：
    主    文
異議駁回。
    理    由
一、原處分意旨略以：受處分人即異議人甲○○（下稱異議人）
    於民國97年12月17日15時20分許，騎乘車牌號碼H2T-835號
    重機車，行經臺南縣新化鎮○○路與大智路口時，因闖紅燈
    （沿中山路由東向西行駛至大智路口遇紅燈左轉），經臺南
    縣警察局新化分局警員攔停製單舉發，嗣由移送機關即交通
    部公路總局嘉義區監理所臺南監理站（下稱原處分機關）以
    其違規事證明確，依道路交通管理處罰條例第53條第1項、
    第63條第1項第3款（原處分漏載第1項第3款）及道路交通管
    理事件統一裁罰基準表之規定，裁處異議人罰鍰新臺幣（下
    同）1,800元並記違規點數3點。
二、聲明異議意旨略以：異議人數年前曾騎經此路口，記憶中是
    兩段式左轉，當時被攔檢，感到莫名奇妙，而且警員事後也
    承認該路口以前是兩段式左轉，後來因為民眾認為不適當，
    才又改為一段式綠燈左轉，如此朝令夕改，老百姓實無所適
    從，為此聲明異議，請求撤銷原處分等語。
三、按汽車駕駛人，行經有燈光號誌管制之交岔路口闖紅燈者，
    處1,800元以上5,400元以下罰鍰，並記違規點數3點，道路
    交通管理處罰條例第53條第1項及第63條第1項第3款分別定
    有明文。
四、經查：
  (一)異議人於前開時間騎乘其所有車牌號碼H2T-835號重機車經
    過上揭地點時，在該處路口號誌燈紅燈亮啟後，異議人仍左
    轉繼續往大智路方向行駛，為臺南縣警察局新化分局警員於
    大智路攔停製單舉發，嗣經原處分機關依法裁處如前等情，
    有臺南縣警察局97年12月7日南縣警交字第M00000000號舉發
    通知單及原處分機關98年1月16日嘉監南字第裁74-M0000000
    0號裁決書各1紙附卷可稽，且為異議人所不爭執，是此部份
    違規事實堪可認定。
  (二)次查，號誌為「圓形紅燈」時顯示所代表之意義為「車輛禁
    止通行，不得超越停止線或進入路口」，道路交通標誌標線
    號誌設置規則第206條第5款定有明文。本件異議人行至該處
    路口時，燈號既然已經轉為紅燈，且該處號誌並無「紅燈可
    左轉」之號誌，異議人自不得再往前行駛超越停止線或進入
    路口，亦不可於燈號為紅燈時「左轉」，異議人行經該處路
    口於號誌燈紅燈亮啟後，仍左轉繼續往大智路方向行駛，其
    行為自屬闖紅燈之違規行為無疑。
  (三)至異議人另稱該路口以前是兩段式左轉，後來因為民眾反應
    認為不當才又改為一段式綠燈左轉，政府如此朝令夕改，讓
    人民無所適從等語；惟查：所謂左彎待轉區線，係用以指示
    左彎車輛可在直行時相時段進入待轉區，等候左轉，左轉時
    相終止時，禁止在待轉區○○○○道路交通標誌標依照道路
    交通標誌標線號誌設置規則第184條第1項之規定。本件中山
    路與大智路路口縱使設有左轉待轉區線，駕駛人仍僅得於「
    車輛可在直行時相時段」（即綠燈時）進入待轉區，就本件
    而言，異議人行駛至系爭路口時，號誌既然已經轉為紅燈，
    斯時就不是第184條第1項所稱「車輛可在直行時相時段」，
    因此，異議人應於紅燈時先停止於停止線前，待綠燈後才可
    進入待轉區等待左轉，亦即設置「待轉區」的目的乃是規範
    「號誌為綠燈時」不可逕自左轉，核非「紅燈可左轉」之標
    誌，異議人顯將「設有左轉待轉區」與「紅燈可左轉」兩者
    之概念混淆，而有誤會。
  (四)再查，本件中山路與大智路路口因為道路寬度的限制，無法
    設置左轉專用車道及左轉號誌燈，且該交岔路口五年內均未
    設置有機車二段式左轉標誌及標線；又臺南縣政府於98年5
    月14日再次邀集相關單位會勘研商之結果，認大智路、中山
    路現況均為單一混合車道，而機車二段左轉之方式，宜設於
    同向兩車道以上且內側車道禁行機車之路口，另行車時汽、
    機車路權相等，中山路綠燈左轉大智路車輛遇對向直行或轉
    彎車輛，應依規定禮讓直行車先行後再逐車依燈號行駛，為
    避免後車追撞事故發生，該Ｔ字型路口機車行車方式仍以維
    持現況為宜，機車騎士應遵循交通號誌燈號指示行車，此分
    別有臺南縣政府98年3月30日府工交字第0980065249號及98
    年5月25日府工交字第0980105252號函在卷可參。經核本件
    違規地點並無號誌、標線設置不當，或朝令夕改之情形，異
    議人所辯，並無可採。
  (五)綜上所述，異議人於前揭時、地，有駕車闖紅燈（紅燈左轉
    ）之違規事實明確，原處分機關依據道路交通管理處罰條例
    第53條第1項、第63條第1項第3款及道路交通管理事件統一
    裁罰基準表之規定，裁處異議人罰鍰1,800元，並記違規點
    數3點，於法核無違誤。本件異議為無理由，應予駁回。
五、據上論結，應依道路交通管理處罰條例第87條第2項、道路
    交通案件處理辦法第19條，裁定如主文。
中    華    民    國    98    年    5     月    27    日
                    交通法庭  法  官 張家瑛
以上正本證明與原本無異。
如不服本裁定，應於收受送達後5日內向本院提出抗告狀。（應
附繕本）
                              書記官 李淑惠
中    華    民    國    98    年    5     月    27    日


司法院資訊處製作；財團法人民間司法改革基金會備份。
